【裁判字號】    89,易,569
【裁判日期】    890911
【裁判案由】    詐欺
【裁判全文】
臺灣板橋地方法院刑事判決                          八十九年度易字第五六九號
    公  訴  人  臺灣板橋地方法院檢察署檢察官
    被      告  乙○○
    選任辯護人  楊清和
右列被告因詐欺案件，經檢察官提起公訴（八十八年度偵字第一三○三九號），本院
判決如左：
    主      文
乙○○無罪。
    理      由
一、公訴意旨略以：被告乙○○為臺北縣新莊市○○路十二之十四號唐肯企業有限公
    司（下簡稱唐肯公司）負責人，明知其公司於民國八十七年十二月底被法務部調
    查局查緝仿冒服飾，加以欠賬無法收回，資力狀況不佳，無支付能力，竟意圖為
    自己不法之所有，於民國八十八年三月三十一日，向極勝實業有限公司（下簡稱
    極勝公司）訂購ＰＯＬＯ牌Ｔ恤、短褲、背心、女士上衣等成衣，約定自八十八
    年四月一日起至同年六月三十日止分批交貨，使極勝公司陷於錯誤，陸續分批出
    貨，迄於同年四月十二日止，共計交付二萬八千七百八十件成衣，價值新臺幣（
    下同）一百六十一萬一千六百八十元，並經乙○○簽收，因乙○○均未依約支付
    貨款，且訂約時所簽發交付之面額三百萬元之支票亦均退票不獲兌現，極勝公司
    遂終止出貨，因認被告涉犯刑法第三百三十九條第一項之詐欺取財罪嫌云云。
二、按犯罪事實應依證據認定之，無證據不得推定其犯罪事實，又不能證明被告犯罪
    或其行為不罰者，應諭知無罪之判決，刑事訴訟法第一百五十四條、第三百零一
    條第一項分別定有明文。次按刑事訴訟上用以證明事實之證據，須於通常一般人
    均不至於有所懷疑，堪予確信其已臻真實者，始得據以為有罪之認定，倘其證明
    尚未達到此一程度，而有合理性之懷疑存在，致使無從為有罪之確信時，即應為
    無罪之判決，此有最高法院七十六年臺上字第四九八六號判例意旨可資參照。末
    按刑法上詐欺罪之成立，要以加害者有不法取得財物之意思而實施詐欺行為，被
    害者因此行為，致表意有所錯誤而為財產上處分，受有損害，且加害者所用行為
    ，堪認為詐術者，始足當之，亦據最高法院十九年上字第一六九九號、四十六年
    臺上字第二六○號等判例闡釋甚明，從而交付財物者若無損害，或所受損害，非
    由欺罔行為陷於錯誤所致，均不得遽以詐欺罪相繩。
三、訊據被告乙○○堅決否認有何詐欺犯行，辯稱：被告與於八十八年間向極勝公司
    訂購衣服，非由被告主動招攬，乃於八十八年二月初先由案外人甲○○○出面介
    紹立文實業有限公司之關係企業立宏興業股份有限公司與被告之唐肯公司簽訂買
    賣契約，嗣立宏公司倒閉，而由介紹人甲○○○於八十八年四月十九日與被告另
    訂新約以為收拾，其後甲○○○因感資金不足，又將該買賣轉由極勝公司承受，
    並於同年月三十一日簽訂新約，嗣因被告為釐清計價標準（有每件三十五元及五
    十六元兩種價差）及品質上之問題，未順任極勝公司付款之要求，並認已投入價
    值一百四十萬元之原布料予極勝公司可供抵銷貨款，絕無何詐欺之情等語。經查
    ：
    （一）關於被告所辯與告訴人極勝公司購貨之緣由及有原布料價款可抵貨款之事
          實，已據證人即代工生產衣服之甲○○○結證陳明，其稱：「（被告購買
          之系爭衣服）本來是跟立文實業有限公司買的，但是立文實業有限公司倒
          閉了，才跟極勝實業有限公司買的，極勝實業有限公司有賣紗跟布，這批
          成衣本來唐肯是向立文買的，立文是在八十八年三月十八日倒了，我本來
          是幫立文做代工，做這批成衣的布也已經進到我這裡來了，布是立文送給
          我的，立文向極勝實業有限公司買紗，然後自己生產布，立文倒閉了，布
          也還沒有裁，本來應該要還給極勝實業有限公司，但唐肯公司乙○○不肯
          ，他說當季的路已經鋪好了，訂金已經收了，一定要有衣服賣，這時候極
          勝實業有限公司也問我布在哪裡，所以我就撮合極勝實業有限公司跟唐肯
          公司重訂買賣契約，還是由我代工。」「（問，為何不是由你自己賣衣服
          ﹖）我沒有資金把布吃下來，只能出工。」「被告跟立文訂約時有付現金
          一百萬元，有沒有給其他的票子我就不知道了，但這一百萬元我扛下來了
          ，唐肯如果有付貨款給極勝實業有限公司，就可以扣掉已經付出去的一百
          萬元，這是我們三方都說好的。」（見本院八十九年七月十七日訊問筆錄
          ），核與被告所辯並無齟齬，應非虛妄。
    （二）其次觀諸被告、甲○○○及極勝公司間就系爭成衣生產買賣關係所簽訂之
          二份契約書之記載，並無關於生產、買賣成衣數量及總價款金額之記載（
          但載明每件成衣單價原則上為五十六元），惟其實際生產數量及計價標準
          ，依甲○○○結證所述，係已生產三萬五千件，每件以五十六元計（見前
          開本院訊問筆錄），而依起訴書之記載，被告至八十八年四月十二日止，
          已收受交付二萬八千七百八十件成衣，如按每件五十六元計算，其貨款金
          額應為一百六十一萬一千六百八十元，參合被告已為系爭成衣買賣付出一
          百萬元現金，非未付分文或僅支付與領取成衣價格顯不相當之些微金錢，
          及被告果有詐害告訴人極勝公司之犯意，大可將以生產之三萬五千件成衣
          悉數領取逃逸，何庸在受領其中二萬八千餘件成衣後，於八十八年四月十
          七日以成衣品質不符約定及計價標準可議為由，寄發存證信函予極勝公司
          終止契約，以及被告非直接或主動向極勝公司購買成衣，乃經案外人吳張
          惠美居間撮合等情，俱徵被告是否果有不法得財之犯意及詐害告訴人極勝
          公司之行為，皆顯有可疑，殊難遽為不利於被告之認定。至於被告於訂約
          後翻異計價標準，爭執應否以每件五十六元之標準計價，及成衣有無瑕疵
          ，以及據以終止契約，拒付其餘價款，主張抵銷等有無理由，要屬契約解
          釋及履行之民事糾葛，當事人協議不諧，本應循民事爭訟程序尋求救濟，
          與被告應自始即基於不法所有之意圖，施用何詐術使告訴人陷於錯誤而交
          付財物，方構成詐欺罪責，要屬二事。
四、綜上，公訴人所舉事證，尚有合理性之懷疑存在，致使無從確信被告犯有詐欺取
    財罪行，被告所辯，應可採信，揆諸首開法條規定及裁判先例意旨，本件核屬不
    能證明被告犯罪，即應為無罪之諭知，以昭審慎。
五、臺灣板橋地方法院檢察署檢察官另移八十八年度偵字第二○二二○號儀祥有限公
    司告訴被告涉嫌詐欺取財案件，請求併審，惟本件既應為無罪之諭知，即與移送
    併審部分不存何裁判上一罪關係，無從併予審究，應卷還檢察官另行偵處，附此
    敘明。
據上論結，應依刑事訴訟法第三百零一條，判決如主文。
本案經檢察官方伯勳到庭執行職務。
中      華      民      國     八十九    年      九     月     十一     日
                                    臺灣板橋地方法院刑事第六庭
                                        法  官  蔡  新  毅
右正本證明與原本無異。
如不服本判決，應於判決送達後十日內，向本院提出上訴狀，上訴於臺灣高等法院。
                                        書記官  謝  麗  秋
中      華      民      國     八十九    年      九     月     十一     日


司法院資訊處製作；財團法人民間司法改革基金會備份。
